臺灣臺東地方法院刑事判決　　　　　　　 100年度訴字第26號
公　訴　人　臺灣臺東地方法院檢察署檢察官
被　　　告　蔡銘章
　　　　　　楊峻偉　原名「王.
上列被告等因違反森林法案件，經檢察官提起公訴（100年度偵
字第43號），本院依簡式審判程序審理判決如下：
    主    文
蔡銘章結夥二人以上，為搬運贓物，使用車輛，竊取森林主產物
，累犯，處有期徒刑捌月，併科罰金新臺幣伍仟玖佰柒拾捌元，
罰金如易服勞役，以新臺幣壹仟元折算壹日。扣案之黑色塑膠袋
貳個均沒收。
楊峻偉結夥二人以上，為搬運贓物，使用車輛，竊取森林主產物
，處有期徒刑陸月，有期徒刑如易科罰金，以新臺幣壹仟元折算
壹日，併科罰金新臺幣伍仟玖佰柒拾捌元，罰金如易服勞役，以
新臺幣壹仟元折算壹日。扣案之黑色塑膠袋貳個均沒收。
    犯罪事實
一、蔡銘章前於民國86年間因槍砲彈藥刀械管制條例案件，經臺
    灣高等法院花蓮分院以86年度上易字第35號判處有期徒刑10
    月確定。又於87年間因殺人未遂案件，經本院以87年度訴字
    第76號判處有期徒刑5年2月。嗣於90年1月15日縮短刑期假
    釋出監。復於92年間因施用毒品案件，經本院以92年度訴字
    第222號判處有期徒刑7月確定。又上開假釋嗣經撤銷，前開
    各罪接續執行，於96年3月31日縮刑期滿執行完畢。詎仍不
    知悔改，與楊峻偉（原名「王玉傑」，94年8月26日更名為
    「王峻偉」，95年1月23日更名為「楊峻偉」）明知位於臺
    東縣卑南鄉之行政院農業委員會林務局臺東林區管理處（下
    稱臺東林管處）臺東事業區第6林班地（非屬保安林），係
    屬國有林地，未經主管機關之許可，不得任意採取國有林之
    森林主產物，竟共同基於意圖為自己不法所有之犯意聯絡，
    於99年12月26日上午11時許，由楊峻偉騎乘其不知情之母親
    楊秀蘭所有、牌照號碼206-CTU號之重型機車搭載蔡銘章，
    一起進入上開林班內（座標位置：X253061，Y0000000），
    見該處附近有遭不詳人士切割放置之牛樟木2塊，即以徒手
    之方式，1人負責搬運1塊，將上開牛樟木2塊分別裝入蔡銘
    章所有而預先準備之2個黑色塑膠袋內，並以上開重型機車
    載運下山，竊取森林主產物牛樟木塊2塊（材積共計0.0261
    立方公尺，山價共計新臺幣2,989元）得逞。嗣於同日下午1
    時45分許，楊峻偉、蔡銘章騎乘上開重型機車載運上開牛樟
    木下山途中，行經臺東縣卑南鄉○○○道3公里處時，為警
    攔查，並扣得其2人竊取之以蔡銘章所有之2個黑色塑膠袋套
    裝之前開牛樟木2塊（由臺東林管處技術士蔡培薰領回保管
    ），而查悉上情。
二、案經臺東縣警察局臺東分局報告臺灣臺東地方法院檢察署檢
    察官偵查起訴。
    理    由
一、據以論罪之證據名稱：
（一）被告楊峻偉、蔡銘章於警詢、檢察官偵訊及本院準備程序
      、審理時之自白。
（二）證人蔡培薰（臺東林管處技術士）於警詢中之證詞；證人
      即共同被告蔡銘章、楊峻偉於警詢及偵訊時之證述。
（三）贓物認領保管單1紙，現場位置圖1份，刑案現場測繪圖1
      紙，查獲暨現場照片8張，臺東縣警察局臺東分局扣押筆
      錄暨扣押物品目錄表1份，每木調查明細表（查扣牛樟木2
      塊之價格查定書）1份，公路監理電子閘門車籍查詢資料1
      紙。
（四）綜上各節相互參研，堪認被告2人上開任意性自白確與事
      實相符，應堪採信。本件事證已臻明確，被告2人前揭犯
      行洵堪認定，應予依法論科。
二、論罪與科刑：
（一）按森林係指林地及其群生竹、木之總稱，森林法第3條第1
      項定有明文。故是否為森林，應就林地整體觀察，凡林地
      及群生竹木，皆為森林（最高法院76年度臺上字第925號
      、88年度臺上字第2123號判決意旨可參）。又所謂森林主
      產物，依國有林林產物處分規則第3條第1款規定，係指生
      立、枯損、倒伏之竹木及餘留之根株、殘材而言。是森林
      主產物，並不以附著於其生長之土地，仍為森林構成部分
      者為限，尚包括已與其所生長之土地分離，而留在林地之
      伏竹、木、餘留殘竹等。查被告蔡銘章、楊峻偉前往上開
      林班地內竊取牛樟木2塊，而該地有群生樹木，為森林之
      一部，此有前揭卷附竊取牛樟木之現場照片2張可按（見
      警卷第34頁），是被告2人竊取牛樟木所在之處係屬森林
      甚明，而前開牛樟木2塊，揆諸上揭之說明，均應係森林
      法所稱之森林主產物無訛。再按竊盜罪之「竊取」，須破
      壞他人原有對於動產之持有支配關係，並進而建立新的持
      有支配關係始得成立，是學說及實務對於竊盜罪既遂與未
      遂之區別，即以原持有支配關係已否破壞及新持有支配關
      係已否建立為斷；易言之，應以所竊之物是否移入自己實
      力支配之下為標準，學說稱此為支配或掌握理論。又以日
      常生活之一般理解，就案件之實際情狀加以判斷，若行為
      人已將他人財物移歸自己所持有，即應成立竊盜既遂罪。
      查被告2人於上開時、地，將前揭牛樟木2塊以上開方式裝
      運而竊之，已將該等牛樟木搬運至上開機車並載離現場，
      迨於載運途中始經警查獲。因此，被告2人既已掌握該等
      物品，而對之建立新的持有支配關係，其等係意圖為自己
      不法之所有，而竊取國有之牛樟木，並已將上開牛樟木置
      於自己實力支配之範圍內，自已達既遂之程度。
（二）核被告蔡銘章、楊峻偉所為，均係犯森林法第52條第1項
      第4款、第6款之結夥二人以上，為搬運贓物，使用車輛竊
      取森林主產物罪。又按森林法第52條第1項之加重竊取森
      林主產物罪，為刑法第320條第1項竊盜罪之特別法，依特
      別法優於普通法原則，自應優先適用森林法之規定處斷。
      次按森林法第52條第1項所列各款乃該條竊取森林主、副
      產物之加重條件，犯該罪兼具數款加重情形時，因竊取行
      為祇有一個，仍祇成立一罪，尚非法條競合或犯罪競合（
      最高法院69年台上字第3945號判例意旨參照）。被告2人
      間就上開犯行，有犯意之聯絡及行為之分擔，均為共同正
      犯。查被告蔡銘章有如犯罪事實欄所載論罪科刑及執行情
      形，有臺灣高等法院被告前案紀錄表1份存卷可考，其受
      有期徒刑執行完畢後，5年以內故意再犯本案有期徒刑以
      上之罪，為累犯，應依刑法第47條第1項規定，加重其刑
      。爰審酌被告2人不思腳踏實地正當營生，竟利用前揭車
      輛竊取森林主產物，罔顧自然生態維護之不易，而已對國
      家財產及森林保育工作造成相當程度之侵害，然念及其2
      人於犯後均知供認無隱，態度尚佳，兼衡其等犯罪之動機
      、手段，生活狀況、智識程度（被告蔡銘章為國中肄業，
      受雇於菜市場雇攤，父歿母健在，未婚，無子；被告楊峻
      偉為高職畢業，從事過汽車修護、鋁門窗臨時工等工作，
      父母均健在，未婚，無子）等一切情狀，各量處如主文所
      示之刑，並就被告楊峻偉所受有期徒刑宣告部分，諭知易
      科罰金之折算標準。又犯森林法第52條之加重竊取森林主
      產物罪，應併科之罰金以贓額2倍以上5倍以下為其額度；
      所謂「贓額」係指其竊取之森林主產物之價額（最高法院
      86年度台上字第6566號判決意旨參照），且贓額之計算，
      係以山價為準，並不以交易價格之市價為準（最高法院81
      年度台上字第1758號判決意旨參照）。另刑法第33條第5
      款固規定罰金以百元計算之，惟森林法上開併科罰金之規
      定，係以贓額（即山價）之倍數為準據，應屬刑法第33條
      第5款之特別規定，因此，遇有山價計算至百元以下者，
      乘以倍數後之罰金，仍應計算至百元以下（臺灣高等法院
      暨所屬法院99年度法律座談會刑事類第11號提案同此見解
      ）。本件所竊取之牛樟木2塊經臺東林管處查定之山價（
      售價扣除生產費）為新臺幣2989元，則本院據此核算而予
      被告2人各併科該贓額2倍之罰金即新臺幣5978元，併均諭
      知罰金如易服勞役之折算標準。末按刑法第38條第3項係
      規定「犯罪行為人」所有供犯罪所用之物，得宣告沒收，
      並非規定屬「被告」所有之物，始得宣告沒收，而共同正
      犯於意思聯絡範圍內，組成一共犯團體，團體中之任何成
      員均為「犯罪行為人」，供犯罪所用之物，只要屬於「犯
      罪行為人」所有，均得宣告沒收，不以必屬於本件被告所
      有者為限（最高法院92年度台上字第787號判決意旨參照
      ）。換言之，共同正犯因相互間利用他人之行為，以遂行
      其犯意之實現，本於責任共同之原則，有關沒收部分，對
      於共犯間供犯罪所用之物，自均應為沒收之諭知（最高法
      院98年度臺上字第1470號判決可資參照）。扣案之黑色塑
      膠袋2個，為被告蔡銘章所有供本案竊取上開牛樟木所用
      之物，業據其陳明在卷，自應依刑法第38條第1項第2款之
      規定，均宣告沒收。至於被告2人用以載運上開竊得之牛
      樟木所騎乘之前開重型機車，為不知情之被告楊峻偉之母
      親楊秀蘭所有，有被告楊峻偉之供述可佐，核與卷附公路
      監理電子閘門車籍查詢資料1紙相符，該機車既非被告2
      人所有，亦非違禁物，自不應為沒收之宣告，併此說明。
三、應適用之法條：
    依刑事訴訟法第273條之1第1項、第299條第1項前段、第310
    條之2、第454條，森林法第52條第1項第4款、第6款，刑法
    第11條前段、第28條、第41條第1項前段、第47條第1項、第
    42條第3項、第38條第1項第2款，判決如主文。
本案經檢察官黃建銘到庭執行職務
中    華    民    國  100    年    3    月    21    日
                   刑事第四庭   法  官  盧亨龍
以上正本證明與原本無異。
如不服本判決應於收受送達後10日內向本院提出上訴書狀，並應
敘述具體理由；其未敘述上訴理由者，應於上訴期間屆滿後20日
內向本院補提理由書（均須按他造當事人之人數附繕本）。「切
勿逕送上級法院」。告訴人或被害人對於本判決如有不服，請書
具不服之理由狀，請求檢察官上訴者，其上訴期間之計算係以檢
察官收受判決正本之日期為準。
                                書記官  張俊良
中    華    民    國   100    年    3     月    21    日
附錄本案論罪科刑法條全文：
森林法第52條：
竊取森林主、副產物而有左列情形之一者，處6月以上5年以下有
期徒刑，併科贓額2倍以上5倍以下罰金：
一、於保安林犯之者。
二、依機關之委託或其他契約，有保護森林義務之人犯之者。
三、於行使林產採取權時犯之者。
四、結夥二人以上或僱使他人犯之者。
五、以贓物為原料，製造木炭、松節油、其他物品或培植菇類者
    。
六、為搬運贓物，使用牲口、船舶、車輛，或有搬運造材之設備
    者。
七、掘採、毀壞、燒燬或隱蔽根株，以圖罪跡之湮滅者。
八、以贓物燃料，使用於礦物之採取，精製石灰、磚瓦或其他物
    品之製造者。
前項未遂犯罰之。
第一項第五款所製物品，以贓物論，沒收之。